【裁判字號】    95,台上,1880
【裁判日期】    950824
【裁判案由】    離婚等
【裁判全文】
最高法院民事裁定            九十五年度台上字第一八八０號
    上  訴  人  甲○○
    訴訟代理人  周仲鼎律師
    被 上訴 人  乙○○
上列當事人間請求離婚等事件，上訴人對於中華民國九十四年九
月二十七日台灣高等法院台中分院第二審判決（九十四年度家上
字第二五號），提起上訴，本院裁定如下：
    主  文
上訴駁回。
第三審訴訟費用由上訴人負擔。
    理  由
按上訴第三審法院，非以原判決違背法令為理由，不得為之。又
提起上訴，上訴狀內應記載上訴理由，其以民事訴訟法第四百六
十九條所定事由提起第三審上訴者，應於上訴狀內表明：原判決
所違背之法令及其具體內容、暨依訴訟資料合於該違背法令之具
體事實。而依同法第四百六十八條規定，判決不適用法規或適用
不當者，為違背法令；依同法第四百六十九條規定，判決有該條
所列各款情形之一者，為當然違背法令。是當事人提起第三審上
訴，以同法第四百六十九條之事由為上訴理由時，其上訴狀或理
由書應表明該判決所違背之法令條項，或有關判例、解釋字號，
或成文法以外之習慣或法理等及其具體內容，暨係依何訴訟資料
合於該違背法令之具體事實。如未依上述方法表明，或其所表明
者與上開法條規定不合時，即難認為已合法表明上訴理由，其上
訴自非合法。本件上訴人對於原判決提起第三審上訴，雖以該判
決違背法令為由，惟核其上訴理由狀所載內容，係就原審取捨證
據及認定事實之職權行使所論斷：兩造間確有難以維持婚姻之重
大事由，且雙方同有可歸責之原因，有責之程度相同，被上訴人
依民法第一千零五十二條第二項規定，請求准許與上訴人離婚，
自屬有據。兩造所生未成年女兒呂00明確表示其親權願由上訴
人行使，且參酌法律扶助基金會訪視報告，及斟酌其最佳利益，
酌定對於該未成年子女權利義務之行使或負擔由上訴人任之等情
，指摘其為不當，並就原審已論斷者，泛言謂為違法或判決不備
理由或理由矛盾，而非表明該判決所違背之法令及其具體內容，
暨依訴訟資料合於該違背法令之具體事實，難認其已合法表明上
訴理由。依首揭說明，應認其上訴為不合法。又按當事人提出之
私文書，固必先證其真正，始有形式之證據力。惟他造不否認該
提出之私文書繕本或影本，就其內容之記載予以辯論，事後即不
得以舉證人未提出原本，而否認該繕本或影本有何形式之證據力
。查本件被上訴人提出之其母生前所書立之字條為影本，原審雖
未命被上訴人提出原本以供核對，但已經提示予上訴人辯論，上
訴人既不否認該字條為被上訴人之母所寫，且予以抗辯，則依其
自由心證斷定該文書影本具有證據能力，尚難謂其違背法令，併
此敘明。
據上論結，本件上訴為不合法。依民事訴訟法第四百八十一條、
第四百四十四條第一項、第九十五條、第七十八條，裁定如主文
。
中    華    民    國  九十五  年    八    月  二十四  日
                      最高法院民事第七庭
                          審判長法官  劉  延  村
                                法官  黃  秀  得
                                法官  吳  謀  焰
                                法官  李  寶  堂
                                法官  陳  重  瑜
      本件正本證明與原本無異
                                      書  記  官
中    華    民    國  九十五  年    九    月    七    日
                                                      ｊ


司法院資訊處製作；財團法人民間司法改革基金會備份。
